ACORDAO-COMPLETO-2366780

ACÓRDÃO DE RELAÇÃO

ACÓRDÃO DE RELAÇÃO 2417/2019 ATA 39/2019 - PLENÁRIO

Acórdão 2417/2019-TCU-Plenário
VISTOS e relacionados estes autos de representação, encaminhada pelo município de Bento Fernandes/RN referente à inadimplência do município perante o então Ministério do Esporte no tocante ao Convênio n. 217/2002 (Siafi 468630) ;
Considerando que a Prefeitura Municipal de Bento Fernandes/RN solicita ao Tribunal a instauração de tomada de contas especial para saneamento de inadimplência em termo de convênio firmado por gestão anterior, em 3/12/2002, com o extinto Ministério do Esporte, uma vez que a manutenção dessa situação impossibilita a celebração de novas transferências voluntárias mediante esse instrumento;
Considerando que a representação preenche os requisitos de admissibilidade constantes no art. 235 do Regimento Interno do TCU, c/c o art. 103, §1º, da Resolução - TCU 259/2014;
Considerando que se observa que a peça foi lavrada pelo Sr. Felipe Augusto Cortez Meira de Medeiros, assessor jurídico da prefeitura, contudo a procuração acostada aos autos refere-se ao Município de Nova Cruz, e foi outorgada pelo Sr. Flávio César Nogueira;
Considerando, portanto, que o requerente é o Sr. Paulo Marques de Oliveira Júnior, Prefeito do Município de Bento Fernandes, e que a procuração acostada não o menciona, entendendo-se que o representante não possui legitimidade para representar ao Tribunal, consoante disposto no art. 237 do RI/TCU;
Considerando que a existência do interesse público no trato da irregularidade apontada e na necessidade de esclarecimento à entidade acerca da função institucional do Tribunal, bem como da orientação dos procedimentos a serem adotados pela prefeitura, justificam a necessidade de saneamento dos fatos;
Considerando que, por força do inciso VI do art. 237 do Regimento Interno do TCU, a unidade técnica tem legitimidade para representar ao TCU, para fins de apurar e avaliar a procedência da representação, nos termos da segunda parte do § 2º do art. 234 do Regimento Interno/TCU, aplicável às representações conforme parágrafo único do art. 237 da mesma norma;
Considerando que o valor do ajuste era de R$ 50.000,00, acrescido da contrapartida de R$ 1.738,46, e sua vigência compreendia o período de 3/12/2002 a 30/5/2003, bem como que o valor do convênio foi integralmente liberado em 13/12/2002 (peças 1 e 3) ;
Considerando que a situação do convênio é de inadimplência, que o valor atualizado do débito até 1/1/2017, em atendimento ao art. 6º, I c/c o §3º, I, do mesmo artigo, da IN - TCU 71/2012, alterada pela IN - TCU 76/2016 (in: BTCU n. 21, de 9/6/2017) , é de R$ 119.525,00 (peça 4) e que, portanto, é devida a instauração de tomada de contas especial (o valor atualizado do débito, acrescido de juros, até 24/7/2019, é de R$ 280.990,38 - peça 5) ;
Considerando, entretanto, que à época da formalização da avença em comento, a norma regulamentadora era a IN - STN 1, de 15/1/1997 - sucedida, subsequentemente, pela Portaria Interministerial MPOG/MF/CGU 507, de 24/11/2011, e pela Portaria Interministerial  MPDG/MF/CGU 424 de 30/12/2016, reproduzindo-se abaixo, nesse sentido, o seguinte dispositivo da IN - STN 1/1997:
"Art. 38. Será instaurada a competente Tomada de Contas Especial, visando a apuração dos fatos, identificação dos responsáveis e quantificação do dano, pelos órgãos encarregados da contabilidade analítica do concedente, por solicitação do respectivo ordenador de despesas ou, na sua omissão, por determinação do Controle Interno ou TCU, quando:  
I - Não for apresentada a prestação de contas no prazo de até 30 dias concedido em notificação pelo concedente (...) "
Considerando que, de acordo com a redação do artigo acima, a instauração da tomada de contas especial cabe ao órgão concedente. 
Considerando que, no que tange ao saneamento da inadimplência ocasionada por outro gestor, assiste razão ao requerente, pois, consoante o art. 5º, I, §§ 1º e 2º, da instrução normativa comentada, um responsável distinto daquele que deu origem a dano ao erário poderá solicitar transferências voluntárias, desde que comprovada a instauração de tomada de contas especial;
Considerando que, por meio do Acórdão 2.009/2017-TCU-1ª Câmara, TC Processo 012.728/2017-6, o Tribunal se posicionou em situação análoga, comunicando ao requerente acerca dos procedimentos e determinando ao ministério concedente a apuração de inadimplência e eventual instauração de tomada de contas especial;
ACORDAM, os Ministros do Tribunal de Contas da União, reunidos em Sessão de Plenário, por unanimidade, com fulcro art. 143, inciso III, do Regimento Interno do TCU, em: 
a) conhecer da presente representação, nos termos do art. 234, § 2º, segunda parte, do Regimento Interno deste Tribunal, uma vez satisfeitos os requisitos de admissibilidade previstos no art. 235 desse Regimento e no art. 103, § 1º, da Resolução - TCU 259/2014, para, no mérito, considerá-la parcialmente procedente;
b) comunicar à Prefeitura de Bento Fernandes/RN que, consoante o art. 38º, caput, da IN - STN 1/1997, regulamento que então disciplinava a celebração de convênios, e dos procedimentos vigentes aplicáveis à instauração de tomada de contas especial, previstos nos arts. 3º, 4º e 15º da IN - TCU 71/2012, modificada pela IN - TCU 76/2016, a instauração de processo de tomada de contas especial, a inscrição de responsável no cadastro de devedores da União e a suspensão da inadimplência cabem ao órgão concedente dos recursos e que não compete a este Tribunal adotar medidas de verificação da regularidade fiscal de município, nem promover a suspensão de registro de inadimplência;
c) determinar à Secretaria Especial do Esporte, vinculada ao Ministério da Cidadania, que apure a situação de inadimplência do Convênio n. 217/2002 (Siafi 468630) , celebrado, em 3/12/2002, entre a Prefeitura de Bento Fernandes/RN e o extinto Ministério do Esporte, tendo em vista o tempo decorrido desde a expiração de sua vigência em 30/5/2003, e informe a este Tribunal as conclusões da apuração no prazo noventa dias;
d) encaminhar cópia desta deliberação ao representante e à Secretaria Especial do Esporte, vinculada ao Ministério da Cidadania, acompanhado da instrução à peça 6; e
e) arquivar o presente processo, com fundamento no art. 169, inciso III, do Regimento Interno do Tribunal, após recebimento das informações solicitadas na alínea "c" da deliberação.
1. Processo TC-Processo 018.620/2019-1 (REPRESENTAÇÃO) 
	1.1. Representante: Município de Bento Fernandes (CNPJ 08.110.884/0001-49) 
	1.2. Órgão/Entidade: Prefeitura Municipal de Bento Fernandes - RN
	1.3. Relator: Ministro-Substituto Augusto Sherman Cavalcanti
	1.4. Representante do Ministério Público: não atuou
	1.5. Unidade Técnica: Secretaria de Controle Externo do Trabalho e Entidades Paraestatais (SecexTrab) .
	1.6. Representação legal: não há.

ACORDAO-COMPLETO-2418760

Acórdão de Relação 1807/2020 - Plenário

Acórdão de Relação

AUGUSTO SHERMAN

não há.

Não atuou

REPRESENTAÇÃO (REPR)

Secretaria de Controle Externo do Trabalho e Entidades Paraestatais (SecexTrab).